---
title: 'Lab 1 - Parte 2: Nossas perguntas'
output: html_document
---

```{r setup, include=FALSE}
knitr::opts_chunk$set(echo = TRUE)
```

1) Em quais cursos estão as melhores e piores notas? Por que você acha que isso acontece em cada caso?

Primeiro vamos carregar os dados
```{r}
library(ggplot2)
library(dplyr)
library(tidyr)

alunos_ufcg <- read.csv("../data/alunosUFCGAnon.csv")
```

Para responder essa questão, é interessante vermos as distribuição das médias de cada curso em um boxplot para sabermos onde está a mediana e o primeiro e o terceiro quartis das notas de cada curso. Inicialmente faremos esta análise considerando os alunos reprovados por falta, cuja nota é contabilizada como 0.

```{r}
alunos_ufcg$Cod_Curso <- as.factor(alunos_ufcg$Cod_Curso)

cursos_por_mediana <- with(alunos_ufcg, reorder(Cod_Curso, Media_Disciplina, median, na.rm = TRUE))

ggplot(alunos_ufcg, aes(y = Media_Disciplina, x = cursos_por_mediana)) +
  geom_boxplot(na.rm = TRUE) +
  labs(title = "Notas dos alunos da UFCG por curso", x = "Código do curso", y = "Notas") +
  theme(axis.text.x = element_text(angle = 90, hjust = 1))
  
medianas_cursos <- alunos_ufcg %>% 
  group_by(Cod_Curso, Nome_Curso, Campus) %>%
  summarise(Mediana_Notas = median(Media_Disciplina, na.rm = TRUE)) %>% 
  ungroup() %>%
  arrange(desc(Mediana_Notas))
```
Como são muitos cursos, fica muito difícil visualizar todos em um único gráfico. Filtrando os cursos com menores e maiores medianas podemos visualizar melhor.

```{r}
cursos_filtrados <- rbind(head(medianas_cursos, 5), tail(medianas_cursos, 5))
alunos_filtrados <- inner_join(alunos_ufcg, cursos_filtrados, by = "Cod_Curso")

cursos_por_mediana <- with(alunos_filtrados, reorder(Nome_Curso.x, Media_Disciplina, median, na.rm = TRUE))
ggplot(alunos_filtrados, aes(y = Media_Disciplina, x = cursos_por_mediana, colour = as.factor(Campus.x))) +
  geom_boxplot(na.rm = TRUE) +
  labs(title = "Notas dos alunos da UFCG por curso",
       subtitle = "Incluindo reprovações por falta",
       x = "Nome do curso", y = "Notas", colour = "Campus") +
  theme(axis.text.x = element_text(angle = 90, hjust = 1)) +
  coord_flip()
```

Como podemos observar no gráfico, os cursos com as medianas mais altas são:
*DIREITO - M, campus 3 (mediana = 8,6)
*PSICOLOGIA - N, campus 1 (mediana = 8,5)
*MÚSICA (BAC) - D, campus 1 (mediana = 8,5)
*MEDICINA - D, campus 2 (mediana = 8,5)
*DIREITO - V, campus 3 (mediana = 8,5)

E os cursos com as medianas mais baixas são:
*FÍSICA (LIC) - D, campus 1 (mediana = 0,7)
*ENGENHARIA DE ALIMENTOS - D, campus 1 (mediana = 3,9)
*ESTATÍSTICA - D, campus 1 (mediana = 4,2)

2) Em qual período estão as melhores e piores notas do curso de Ciência da Computação?

Novamente, vamos considerar os alunos que reprovaram por falta.

```{r}
alunos_computacao <-
  alunos_ufcg %>% filter(Nome_Curso == "CIÊNCIA DA COMPUTAÇÃO - D")

ggplot(alunos_computacao, aes(
  x = reorder(Periodo, Media_Disciplina, FUN = median),
  y = Media_Disciplina
)) +
  geom_boxplot(na.rm = TRUE) +
  coord_flip() +
  labs(title = "Notas dos alunos de Computação por período", x = "Períodos", y = "Notas")

medianas_periodos_computacao <-
  alunos_computacao %>% group_by(Periodo) %>%
  summarise(mediana_notas = median(Media_Disciplina, na.rm = TRUE)) %>% 
  arrange(desc(mediana_notas))
```
 
 Como podemos observar no grafico e na tabela medianas_periodos_computacao, o período com as maiores notas foi 2002.1, com uma mediana de 8,2, e os períodos com as menores notas foram toddos desde 2009.1 até 2014.1, todos com uma mediana de 7,0.
 
 3) Existe correlação entre as notas de Matemática Discreta e Cáclulo I para o curso de Ciência da Computação? Se sim, a correlação é positiva ou negativa? Qual a força dessa correlação? (Dica: cada par ordenada de notas (x,y) onde x é a nota de Cálculo I e y de Matemática Discreta corresponde a um aluno que cursou as duas disciplinas).
 
 Para responder essa questão foi preciso primeiro fazer um preprocessamento dos dados. Eu dividi um subconjunto só com alunos que haviam pagado matemática discreta e outro só para alunos que haviam pagado cálculo I. Os subconjuntos possuem tamanhos diferentes. Observando os dados, percebi que algumas matrículas se repetem em ambos os subconjuntos e então resolvi que para alunos que haviam pagado a disciplina mais de uma vez, seria considerada a média de todas as vezes que pagaram a disciplina. Também observou-se que haviam matrículas de alunos em um subconjunto e não no outro. Então eu usei a função inner_join para fazer um merge dos data frames e continuar apenas com dados de matrículas que estão em ambos os subconjuntos. Feito isso, calculei a correlação entre as médias das disciplinas, que resultou em torno de 0,717. Isto significa que há uma forte correlação positiva (próximo de 1) entre as notas das disciplinas, ou seja, quem tira nota boa em uma tira nota boa na outra.
 
```{r}
alunos_calculo1 <- alunos_computacao %>%
  filter(Nome_Disciplina == "CALCULO DIFERENCIAL E INTEGRAL I") %>%
  group_by(Matricula) %>%
  summarise(Media_Calculo1 = mean(Media_Disciplina, na.rm = TRUE))

alunos_discreta <- alunos_computacao %>%
  filter(Nome_Disciplina == "MATEMÁTICA DISCRETA") %>%
  group_by(Matricula) %>%
  summarise(Media_Mat_Discreta = mean(Media_Disciplina, na.rm = TRUE))

alunos_calculo1_discreta <- na.omit(inner_join(alunos_calculo1, alunos_discreta, "Matricula"))

ggplot(alunos_calculo1_discreta, aes(x=Media_Calculo1, y=Media_Mat_Discreta)) +
    geom_point(shape=1) +
    geom_smooth(method=lm) + 
  labs(title = "Correlação entre notas de disciplinas", x = "Notas Cálculo I", y = "Notas Matemática Discreta")

correlacao <- cor(alunos_calculo1_discreta$Media_Calculo1, alunos_calculo1_discreta$Media_Mat_Discreta)
```

