---
title: "Lab 2 - Parte 2: Regressão linear para explicar desempenho acadêmico"
author: "Luiz Fonseca"
date: "26 de novembro de 2016"
output: html_document
---

```{r setup, include=FALSE}
knitr::opts_chunk$set(echo = TRUE)

library(dplyr)
library(ggplot2)
library(reshape2)
```

Primeiro vamos carregar os dados e bibliotecas que serão utilizados.

```{r}
# library(dplyr)
# library(ggplot2)
# library(reshape2)

# setwd("/home/luiz/Faculdade/Predictive-Data-Analysis/2nd lab/")
alunos.graduados <- read.csv("../data/graduados.csv")
```

# Entendendo o problema e os dados

Os dados são sobre alunos graduados do curso de Ciência da Computação da Universidade Federal de Campina Grande. Cada linha representa o desempenho de um aluno em uma determinada disciplina. A tarefa é verificar se é possível prever, utilizando regressão linear múltipla, o desempenho final do aluno no curso a partir de seu desempenho nos dois primeiros semestres do curso.

# Tratando os dados

```{r}
# Retira os valores NA das médias
alunos.graduados <- alunos.graduados %>% 
  arrange(matricula) %>%
  filter(!is.na(media))

# Calcula o CRA de cada aluno
graduados.cra <- alunos.graduados %>%
  group_by(matricula) %>%
  mutate(cra.contrb = media*creditos) %>%
  summarise(cra = round(sum(cra.contrb)/sum(creditos), 2))

disciplinas.iniciais <- c(
  "Cálculo Diferencial e Integral I",
  "Álgebra Vetorial e Geometria Analítica",
  "Leitura e Produção de Textos",
  "Programação I",
  "Introdução à Computação",
  "Laboratório de Programação I",
  "Cálculo Diferencial e Integral II",
  "Matemática Discreta",
  "Programação II",
  "Teoria dos Grafos",
  "Fundamentos de Física Clássica",
  "Laboratório de Programação II"
  )

# Transforma o dataframe em um formato ideal para ser utilizado como entrada do modelo
graduados.model.input <- alunos.graduados %>%
  filter(disciplina %in% disciplinas.iniciais) %>%
  group_by(matricula,disciplina)  %>%
  filter(media == max(media)) %>%
  ungroup() %>%
  select(matricula,disciplina,media) %>% 
  mutate(disciplina = as.factor(gsub(" ",".",disciplina))) %>%
  dcast(matricula ~ disciplina, mean) %>%
  merge(graduados.cra)
```

## Questionamento 1
<b> Um modelo de regressão múltipla com todas as variáveis é plausível para explicar a variação em y? Em que grau? </b>

```{r}
cra.model.fit <- lm(formula = cra ~ . -matricula, graduados.model.input, na.action = na.omit)
summary(cra.model.fit)
```

