---
title: 'Parte 3: Predição'
author: "Luiz Fonseca"
date: "7 de dezembro de 2016"
output: html_document
---

```{r setup, include=FALSE}
knitr::opts_chunk$set(echo = TRUE)

# setwd("/home/luiz/Faculdade/Predictive-Data-Analysis/2nd lab/")
```

Primeiro vamos carregar os dados e bibliotecas que serão utilizados.

```{r, results='hide', message=FALSE, warning=FALSE}
library(dplyr)
# library(ggplot2)
# library(reshape2)
# library(car)
# library(leaps)

students.train.data <- read_csv("data/graduados_treino.csv")
students.test.data <- read_csv("data/graduados_teste.csv")
```

## Entendendo o problema e os dados

O objetivo deste exercício é construir modelos preditivos de regressão para a predição do CRA baseados nas disciplinas do primeiro e segundo semestres. Os dados estão divididos em dados de treino e dados de teste. São dados dos alunos do Curso de Ciência da Computação da Universidade Federal de Campina Grande.

## Preprocessamento dos dados
```{r}
# Retira os valores NA das médias
students.train.data <- students.train.data %>% 
  arrange(matricula) %>%
  filter(!is.na(media))

# Calcula o CRA de cada aluno
graduados.cra <- alunos.graduados %>%
  group_by(matricula) %>%
  mutate(cra.contrb = media*creditos) %>%
  summarise(cra = round(sum(cra.contrb)/sum(creditos), 2))

disciplinas.iniciais <- c(
  "Cálculo Diferencial e Integral I",
  "Álgebra Vetorial e Geometria Analítica",
  "Leitura e Produção de Textos",
  "Programação I",
  "Introdução à Computação",
  "Laboratório de Programação I",
  "Cálculo Diferencial e Integral II",
  "Matemática Discreta",
  "Programação II",
  "Teoria dos Grafos",
  "Fundamentos de Física Clássica",
  "Laboratório de Programação II"
  )

# Transforma o dataframe em um formato ideal para ser utilizado como entrada do modelo
graduados.model.input <- alunos.graduados %>%
  filter(disciplina %in% disciplinas.iniciais) %>%
  group_by(matricula,disciplina)  %>%
  filter(media == max(media)) %>%
  ungroup() %>%
  select(matricula,disciplina,media) %>% 
  mutate(disciplina = as.factor(gsub(" ",".",disciplina))) %>%
  dcast(matricula ~ disciplina, mean) %>%
  merge(graduados.cra)
```


## Atividades
<ol>
<li><b> <b></li>

</ol>