---
title: 'Lab 3 - Parte 1: Entendendo os Dados'
author: "Luiz Fonseca"
date: "15 de fevereiro de 2017"
output:
  html_document: default
  pdf_document: default
---

```{r setup, include=FALSE}
knitr::opts_chunk$set(echo = TRUE)
```

### Carregando bibliotecas e dados
```{r, message=FALSE, warning=FALSE}
library(dplyr)
library(ggplot2)
library(scales)

dados <- read.csv("../data/treino_classificacao.csv")
names(dados) <- c("matricula", "cod_disciplina", "disciplina", "ano", "periodo", "media", "evadiu")
```

## Questões
<ol>
<b><li>Gere uma visualização que mostre em que ano houve mais evasões </li></b>

Os gráficos abaixo nos dão uma ideia geral das evasões de alunos por ano. O primeiro mostra a evasão por ano em números absolutos e o segundo mostra a frequência relativa de alunos que evadiram em cada ano de acordo com o total de alunos daquele ano que temos nos dados. Em ambos os casos, o ano em que houve mais evasão foi 2011, onde dentre 630 alunos, 53 evadiram (8,4 % do total).

```{r, message=FALSE, warning=FALSE}
evasoes.por.ano <- dados %>% 
  select(ano, evadiu) %>%
  group_by(ano) %>%
  filter(evadiu == TRUE) %>%
  table()

evasoes.por.ano <- as.data.frame(evasoes.por.ano)
evasoes.por.ano <- evasoes.por.ano %>% select(-evadiu)
names(evasoes.por.ano) <- c("ano", "evasoes")

alunos.por.ano <- as.data.frame(dados %>% select(ano) %>% table())
names(alunos.por.ano) <- c("ano", "total_alunos")

evasoes.por.ano <- full_join(evasoes.por.ano, alunos.por.ano, by = "ano") 
evasoes.por.ano$evasoes[is.na(evasoes.por.ano$evasoes)] <- 0
evasoes.por.ano$freq_rel <- evasoes.por.ano$evasoes / evasoes.por.ano$total_alunos

evasoes.por.ano$ano = factor(evasoes.por.ano$ano,
                             levels=evasoes.por.ano$ano[order(evasoes.por.ano$evasoes)],
                             ordered=TRUE)

ggplot(data=evasoes.por.ano, aes(x=ano, y=evasoes)) +
  geom_bar(stat="identity",  fill="#56B4E9", colour="#0072B2") + 
  coord_flip() +
  labs(title = "Evasões por ano", y = "Número de evasões", x = "ano")

evasoes.por.ano$ano = factor(evasoes.por.ano$ano,
                             levels=evasoes.por.ano$ano[order(evasoes.por.ano$freq_rel)],
                             ordered=TRUE)

ggplot(data=evasoes.por.ano, aes(x=ano, y=percent(freq_rel))) +
  geom_bar(stat="identity",  fill="#56B4E9", colour="#0072B2") + 
  coord_flip() +
  labs(title = "Evasões por ano (frequência relativa)",
       y = "Proporção de alunos que evadiram", x = "ano")

```

<b><li> Gere uma visualização da distribuição das classes (número de instâncias de cada classe nos dados) </li></b>

Como podemos observar no gráfico abaixo, há nos dados muito mais alunos que nao evadiram (96,1%) do que alunos que evadiram (3,9%).
```{r, message=FALSE, warning=FALSE}

proporcao.evasoes <- as.data.frame(dados$evadiu %>% table())
names(proporcao.evasoes) <- c("evadiu", "frequencia")

blank_theme <- theme_minimal()+
  theme(
  axis.title.x = element_blank(),
  axis.title.y = element_blank(),
  panel.border = element_blank(),
  panel.grid=element_blank(),
  axis.ticks = element_blank(),
  plot.title=element_text(size=14, face="bold")
  )

ggplot(proporcao.evasoes, aes(x="", y=frequencia, fill=evadiu))+
  blank_theme + theme(axis.text.x=element_blank()) +
  scale_fill_brewer() +
geom_bar(width = 1, stat = "identity")  + coord_polar("y", start=0) +
  geom_text(aes(y = frequencia/3 + c(0, cumsum(frequencia)[-length(frequencia)]), 
            label = percent(frequencia/7874)), size=5)
```

<b><li>Há desbalanceamento das classes (isto é, uma classe tem muito mais instâncias que outra)? Em que proporção? Quais efeitos colaterais o desbalancemanento de classes pode causar no classificador?</li></b>

<p>Sim, há muito mais instâncias FALSE do que TRUE para a variável de resposta, ou seja, há muito mais dados de alunos que não evadiram do que de alunos que evadiram. A proporção pode ser vista na visualização acima: FALSE - 96,1% e TRUE - 3,9%. </p>

<p>Com classes desbalanceadas, o classificador pode se tornar enviesado para a classe majoritária. Os algoritmos de classificação tentam diminuir o erro geral da previsão, porém com classes desbalanceadas o erro real pode ser enconberto. Os algoritmos em geral assumem que as classes estarão balanceadas e também assumem que erros obtidos por diferentes classes possuem o mesmo custo. </p>

<b><li>Crie pelo menos um atributo novo, que não seja a média da disciplina, que você acha que pode ajudar na classificação. </li></b>

<p>O atributo que criei é o número de provas finais que o aluno fez no primeiro semestre. Somente com os dados que temos não é possível determinar se um aluno fez ou não a prova final de uma disciplina. Então, o meu critério foi: se o aluno obteve média inferior a 7 então será considerado que ele fez a prova final daquela disciplina. Eu acho que esse é um bom atributo para a classificação, pois se um aluno fez muitas provas finais provavelmente ele não se interessou pelo curso ou achou o curso muito difícil e esses são fortes fatores de evasão na minha opinião.</p>

<p>Os gráficos abaixo mostram a distribuição do atributo criado para as diferentes classes.</p>

```{r, message=FALSE, warning=FALSE}
quantas.finais <- function(medias) {
  temp <- medias[medias < 7]
  return(length(temp))
}

dados <- dados %>%
  group_by(matricula) %>%
  mutate(num_finais = quantas.finais(medias = media))

evadiu.true <- dados %>%
  ungroup() %>%
  filter(evadiu == TRUE) %>%
  select(num_finais) %>%
  table()

evadiu.false <- dados %>%
  ungroup() %>%
  filter(evadiu == FALSE) %>%
  select(num_finais) %>%
  table()

evadiu.true <- as.data.frame(evadiu.true)
evadiu.false <- as.data.frame(evadiu.false)
names(evadiu.true) <- c("num_finais", "freq.evadiu.true")
names(evadiu.false) <- c("num_finais", "freq.evadiu.false")

finais <- full_join(evadiu.true, evadiu.false, by = "num_finais")

ggplot(data = finais, aes(x = num_finais, y = freq.evadiu.true)) +
  geom_bar(stat = "identity", fill="#56B4E9", colour="#0072B2") +
  labs(title = "Frequencia do atributo criado para evadiu == TRUE",
       x = "número de provas finais", y = "número de alunos")

ggplot(data = finais, aes(x = num_finais, y = freq.evadiu.false)) +
  geom_bar(stat = "identity", fill="#56B4E9", colour="#0072B2") +
    labs(title = "Frequencia do atributo criado para evadiu == FALSE",
       x = "número de provas finais", y = "número de alunos")
```

Cada aluno pode ter feito entre 0 e 6 provas finais. Podemos ver que dentre os alunos que evadiram (evadiu == TRUE), é bem mais comum alunos que fizeram quatro ou mais exames finais (74,3% dos alunos) do que alunos que fizeram tres ou menos finais (25,7%). E o contrário ocorre para alunos que não evadiram. Dentre estes alunos é bem mais comum alunos que fizeram 3 ou menos finais (72%) do que alunos que fizeram 4 ou mais finais (28%). Então podemos considerar esse um bom atributo pois ele possui distribuições quase que contrárias para diferentes classes da variável de reposta. Atributos que possuem distribuições diferentes entre as classes são melhores do que atributos que possuem distribuições parecidas pois eles discriminam melhor a variável de resposta. Para este caso, temos a intuição de que alunos que fizeram mais finais têm maiores chances de evadir.
</ol>